【裁判字號】    98,交聲,176
【裁判日期】    980527
【裁判案由】    交管條例聲異
【裁判全文】
臺灣板橋地方法院刑事裁定             98年度交聲字第176號
原處分機關  交通部公路總局臺北區監理所
異  議  人
即受處分人  甲○○
上列異議人即受處分人因違反道路交通管理處罰條例案件，不服
原處分機關於民國98年1 月6 日所為之裁決處分（裁決書案號：
北監營裁字第裁40-HC0000000號），聲明異議，本院裁定如下：
    主  文
原處分撤銷。
甲○○不罰。
    理  由
一、原處分意旨略以：臺中縣政府警察局豐原分局警員於民國九
    十六年三月十七日下午一時四十八分許，在臺中縣大雅鄉○○路，查獲異議人即受處分人甲○○騎乘車號ＢＡＴ－二八
    八號重型機車，因闖紅燈（直行）之違規，為警攔停舉發，
    乃依道路交通管理處罰條例第五十三條第一項、第六十三條
    之規定，裁處罰鍰新臺幣（下同）四千五百元，並記違規點
    數三點。異議人則以：伊身分證字號Ｚ000000000
    號於九十三年十一月一日向戶政機關申改完成，舊的身分證
    字號Ｚ000000000號則於同日註銷，但伊上開舊的
    身分證字號卻遭人於九十六年三月十七日在台中縣大雅鄉因
    闖紅燈違規而被冒用；伊並不認識上開車號ＢＡＴ－二八八
    號重型機車之車主丙○○，也沒有在上開舉發之違規時地騎
    乘該機車，竟收到裁決書，伊係遭人冒用身分資料，希望法
    院查明詳辦等語，爰聲明異議，請求撤銷原處分。
二、經查：本件臺中縣政府警察局固於九十六年三月十七日以中
    縣警交字第ＨＣ0000000號舉發通知單，舉發異議人
    於上開時地有闖紅燈之交通違規事實。惟異議人甲○○於九
    十三年十一月一日申請將原身分證號碼Ｚ00000000
    0號，變更為Ｚ000000000號，有異議人提出之統
    一編號變更登記申請書、國民身分證末位數字為「四」重配
    統號申請書、戶籍謄本等件在卷足憑，則員警於九十六年三
    月十七日舉發之違規行為人如確為異議人甲○○本人，衡情
    異議人應會提出登載上開身分證號碼之身分證或向員警表示
    其新的身分證號碼即Ｚ000000000號，以供查核身
    分，詎上開舉發通知單上駕駛人之身分證統一編號欄卻記載
    異議人變更前之舊的身分證號碼「Ｚ000000000號
    」，則異議人當時是否確為員警攔停之違規行為人，已非無
    疑。又依據證人即上開機車車主丙○○之子乙○○於本院調
    查時結證稱：上開機車平常都是伊在騎乘，至目前也都是伊
    在使用該機車；伊認識在庭異議人甲○○，他是大溪至善高
    中的學長，因在學時一起坐校車而認識，本件是伊於九十八
    年三月十七日下午一時四十八分歧成上開機車在台中縣大雅
    鄉○○路因為闖紅燈被員警攔停舉發的，該舉發通知單簽收
    欄上甲○○簽名，是伊簽的；舉發當時伊在台中大雅工作，
    因經濟上困難，且伊在學時有背過他的年籍資料，所以在舉
    發攔停時才冒用他的名義簽名等語。而證人乙○○確為上開
    機車車主丙○○之子一節，亦有渠等戶籍資料在卷可稽，異
    議人於本院調查時亦陳稱其認識在庭之證人乙○○等語；復
    參以證人乙○○於本院調查時具結後供證是伊於上開時地騎
    乘機車為警攔停舉發並偽簽「甲○○」之姓名等情，有如前
    述，證人乙○○既已供承在上開舉發通知單上偽造他人簽名
    而觸犯刑罰，衡情其應無甘冒觸犯刑法偽證罪之風險，而設
    詞迴護異議人之理，堪認證人乙○○證述其於上開違規時地
    騎乘機車為警攔停之情節，應堪採信。是本件交通違規舉發
    當時駕駛行為人應係證人乙○○，而非異議人本人，至為明
    確。異議人辯稱其非上述違規行為之駕駛人等語，洵屬有據
    。
三、綜上所述，本件異議人並非實際違規行為人，原處分機關未
    予詳查，遽予裁罰，顯有未洽。從而，本件異議為有理由，
    爰將原處分撤銷，並諭知異議人不罰。
據上論斷，應依道路交通管理處罰條例第八十七條第二項、道路
交通案件處理辦法第二十條前段，裁定如主文。
中    華    民    國    98    年    5     月    27    日
                      交通法庭  法  官  楊 志 雄
以上正本證明與原本無異
如不服本裁定應於送達後五日內向本院提出抗告狀
                                書記官  陳 春 銘
中    華    民    國    98    年    5     月    27    日


司法院資訊處製作；財團法人民間司法改革基金會備份。
